臺灣嘉義地方法院民事判決　　　　　　　 95年度訴字第319號
原　　　告　台灣中小企業銀行股份有限公司
法定代理人　丁○○
訴訟代理人　甲○○
被　　　告　丙○○
　　　　　　乙○○
共　　 同
訴訟代理人　嚴庚辰律師
　　　　　　陳國瑞律師
上列當事人間請求給付借款事件，本院於民國96年11月20日言詞
辯論終結，判決如下：
    主  文
原告之訴駁回。
訴訟費用由原告負擔。
    事實及理由
一、原告起訴主張：緣被告丙○○於民國94年11月28日邀同被繼
    承人劉孟宗向原告借款新台幣120萬元，借款期間自94年11
    月28日起至104年11月28日止，自實際撥款日起，依年金法
    按月攤還本息。利率按原告之定儲利率指數加年息百分之二
    點二八機動計息，現利率為按年息百分之四點三計算。遲延
    履行時，除仍按上開利率計息外，逾期在六個月以內者，按
    上開利率百分之十，逾期超過六個月以上者，按上開利率百
    分之二十計付違約金，立有台灣企銀房屋貸款契約為證。詎
    被告自94年12月28日起即未按期繳納本息，利息尚未繳納，
    目前尚欠本金120萬元未清償。借款期限雖尚未到期，惟房
    屋貸款契約第9條約定，任何一宗債務不依約清償本息時，
    原告得視為全部到期，依約被告自應負連帶清償上開借款本
    息及違約金。又債務人即被繼承人劉孟宗於95年1月6日死亡
    ，其繼承人劉王麗逢、劉昭怡、被告丙○○已於法定期間內
    聲請拋棄繼承，被告乙○○聲請限定繼承，依法應於其所繼
    承的財產範圍限度，就原告所請求之前開本金利息及違約金
    負連帶責任。為此，爰依消費借貸、連帶保證及繼承法律關
    係提起本件訴訟，並聲明：被告乙○○應於繼承劉孟宗遺產
    限度內，與被告丙○○連帶給付原告120萬元，及自94年11
    月28日起至清償日止按年息百分之四點三計算之利息，及自
    94年12月29日起至清償日止, 逾期在六個月以內者，按上開
    利率百分之十，逾期超過六個月以上者，按上開利率百分之
    二十計算之違約金
二、被告則以：按保證責任係從屬於主債務，若主債務無效則保
    證債務亦失所附麗應屬無效。查系爭借款契約上記載之主債
    務人雖係被告丙○○，然被告丙○○並非真正借款之人，被
    告丙○○早已向鈞院簡易庭提出95年度訴字第73號確認抵押
    權不存在之訴，上開事件業傳喚多名證人出庭作證，所有證
    據均指向被告丙○○從未向原告借款，而係由劉孟宗與不詳
    男子所為。按民法第474條規定「稱消費借貸者，謂當事人
    一方移轉金錢或其他代替物之所有權於他方，而約定他方以
    種類、品質、數量相同之物返還之契約。」兩造既無消費借
    貸之合意，則未成立消費借貸法律關係，是以保證債務亦屬
    無效。且被告丙○○業辦理限定繼承完畢，換言之被告丙○
    ○至多僅就繼承之財產範圍內負物之有限責任，原告遽請求
    全部借款應與事實、法律規定不合等語置辯。並答辯聲明：
    原告之訴駁回。
三、本院之判斷：
（一）本件原告主張被告丙○○於94年11月28日邀同被繼承人劉
      孟宗向原告借款新台幣120萬元乙情，固據提出台灣企銀
      房屋貸款契約書為證，惟為被告丙○○所否認，辯稱未曾
      向原告借款，及否認上開書證上印文及署押為真正。是本
      件爭點係兩造間是否成立消費借貸契約，就此事實，應由
      原告負舉證責任。
（二）經查，本院95年度訴字第73號確認抵押權不存在事件（下
      稱另案確認抵押權不存在事件）將系爭借款之抵押權登記
      申請書、設定契約書、貸款契約及被告丙○○於另案確認
      抵押權不存在事件於95年4月19日當庭書寫之筆跡、被告
      丙○○所辦理填寫之安信信用卡申請書、保誠人壽要保書
      、臺北國際商業銀行（現為永豐商業銀行）印鑑卡、建華
      商業銀行（現為永豐商業銀行）開立帳戶申請書、委託書
      、斗南鎮農會資料收集同意書各1份、南山人壽要保書5份
      （上開資料為被告丙○○本人簽名，為被告丙○○所自承
      ，見另案確認抵押權不存在事件卷宗190頁至第191頁及96
      年5月30日言詞辯論筆錄），一併送請法務部調查局鑑定
      ，將上開抵押權登記申請書、設定契約書、特約事項及本
      件貸款契約上「丙○○」之簽名編為甲類，其餘編為乙類
      鑑定資料，以照相放大、歸納分析、特徵比對鑑定方法鑑
      定結果，甲、乙類字跡之筆畫特徵不同，甲類字跡之結構
      佈局、態勢神韻與乙類字跡不同，甲類字跡之書寫習慣（
      包括起筆、收筆、筆力、筆速、筆序等筆劃細部特徵）與
      乙類字跡不同，此有法務部調查局96年6月4日調科貳字第
      09600291680號鑑定通知書及該通知書所附之鑑定分析表1
      份附於另案確認抵押權不存在事件卷宗足稽，經本院調取
      上開卷宗查核屬實，且為兩造所不爭執（見本院卷第92頁
      ）。足見原告所提出之貸款契約之簽名應非被告丙○○所
      為，從而原告主張該簽名為被告丙○○於辦理貸款時親字
      書寫，即無足採。
（三）本件原告主張被告丙○○親自原告借款之事實，已無足採
      。原告復未提出其他主張或證據證明被告丙○○與原告成
      立消費借貸關係之事實，其基於消費借貸請求返還借款，
      即無理由，應予駁回。另本件原告與為主債務人之被告丙
      ○○間之消費借貸關係既不存在，被繼承人劉孟宗為連帶
      保證人，基於保證契約發生上之從屬性，原告向連帶保證
      人之繼承人即被告乙○○請求負連帶清償責任，亦無理由
      ，應予駁回。
四、綜上所述，原告依消費借貸、連帶保證及繼承法律關係，而
    為本件之請求如聲明所示，即無理由，自應予以駁回，而為
    判決如主文第一項所示。
五、據上論結，原告之訴為無理由，依民事訴訟法第第78條，判
    決如主文。
中　　華　　民　　國　　96　　年　　11　　月　　30　　日
                  民事第一庭  法  官    吳芝瑛
如對本判決上訴，須於判決送達後20日內向本院提出上訴狀。
以上正本證明與原本無異。
中　　華　　民　　國　　96　　年　　11　　月　　30　　日
                              書記官    馮澤文
